【裁判字號】    99,裁,1990
【裁判日期】    990826
【裁判案由】    解僱
【裁判全文】
最  高  行  政  法  院  裁  定
                                      99年度裁字第1990號
上  訴  人  甲○○
訴訟代理人  李後政  律師
被 上訴 人  國立臺灣大學
代  表  人  乙○○
訴訟代理人  莊喬汝  律師
            潘天慶  律師
上列當事人間解僱事件，上訴人對於中華民國99年4月6日臺北高
等行政法院98年度再字第99號判決，提起上訴，本院裁定如下：
    主  文
上訴駁回。
上訴審訴訟費用由上訴人負擔。
    理  由
一、按對於高等行政法院判決之上訴，非以其違背法令為理由，
    不得為之，行政訴訟法第242條定有明文。依同法第243條第
    1項規定，判決不適用法規或適用不當者，為違背法令；而
    判決有同條第2項所列各款情形之一者，為當然違背法令。
    是當事人對於高等行政法院判決上訴，如依行政訴訟法第24
    3條第1項規定，以高等行政法院判決有不適用法規或適用不
    當為理由時，其上訴狀或理由書應有具體之指摘，並揭示該
    法規之條項或其內容；若係成文法以外之法則，應揭示該法
    則之旨趣；倘為司法院解釋或本院之判例，則應揭示該判解
    之字號或其內容。如以行政訴訟法第243條第2項所列各款情
    形為理由時，其上訴狀或理由書，應揭示合於該條項各款之
    事實。上訴狀或理由書如未依此項方法表明，或其所表明者
    與上開法條規定不合時，即難認為已對高等行政法院判決之
    違背法令有具體之指摘，其上訴自難認為合法。
二、上訴人原係被上訴人所屬文學院哲學系副教授，因遭學生申
    訴於民國（下同）89至90年間持續性騷擾，經被上訴人兩性
    平等委員會組成調查小組調查，於91年9月12日召開會議討
    論作成910426性騷擾案裁決書，以上訴人諸多不受歡迎之性
    接近或性要求或具有性意味之言語或肢體行為，使申訴人驚
    嚇、羞辱、不舒服，當申訴人嘗試拒絕後，即受到上訴人於
    課堂上之敵意對待，剝奪其受教權，上訴人所為已構成校園
    性騷擾行為，侵害申訴人之性自主權，及妨害其受教權，符
    合教師法第14條第1項第6款規定「行為不檢有損師道，經有
    關機關查證屬實」之解聘事由，建議予以懲處。被上訴人之
    系、院及校3級教師評審委員會據以作成解聘上訴人之決議
    。被上訴人於92年6月27日函報教育部以92年10月8日台人(二)
    字第0920142221號書函同意該校解聘上訴人之決議後，以92
    年10月20日校人字第0920026478號書函（下稱被上訴人92年
    10月20日函）告知上訴人解聘案自92年10月15日生效。上訴
    人就被上訴人92年10月20日函不服，向教育部中央教師申訴
    評議委員會提起再申訴，經教育部以93年10月4日台申字第
    09301 29487號函文（下稱再申訴決定）通知上訴人，以被
    上訴人迄今為止未依法成立申評會，此爭議尚在訴訟中為由
    ，拒絕上訴人之再申訴，上訴人不服，遂提起本件行政訴訟
    ，經原審96年6月28日以93年度訴字第3931號判決駁回（下
    稱原確定判決）。上訴人不服提起上訴，經本院98年6月25
    日98年度裁字第1610號裁定駁回而告確定。嗣上訴人以原確
    定判決有行政訴訟法第273條第1項第1款、第14款事由，向
    原審提起本件再審之訴，經原審駁回其再審之訴，上訴人不
    服提起本件上訴。
三、本件上訴人對於高等行政法院判決上訴，主張：(一)本案雖非
    刑事訴訟程序，但被上訴人所為是否妥適，事關上訴人之名
    節與學術尊嚴及地位，應採取比刑事判決更為嚴格之證據。
    原審93年度訴字第3931號原確定判決竟認『本件有關上訴人
    是否有「行為不檢有損師道」之事實，乃屬行政調查，其證
    據證明力之要求，當不若刑事要求嚴格』，其見解顯有違誤
    ，並有顯然違背法令之再審事由。(二)上訴人主張依司法院釋
    字第181號解釋，認原確定判決有「依法應於審判期日調查
    之證據，未予調查，致適用法令違誤，而顯然於判決有影響
    者」，而有再審事由，係就違背法令、適用法令違誤等情所
    為論述。該解釋亦得作為一般法理而適用於刑事訴訟、民事
    訴訟乃至行政訴訟，非僅以解釋對象之刑事訴訟之非常上訴
    事由為限。原審法院竟認該解釋只適用於刑事訴訟之非常上
    訴云云，顯然違背法令。(三)上訴人主張原確定判決未調取申
    訴人之逐字稿，而有應調查證據未予調查之違背法令情事，
    係基於上訴人於聆聽上開申訴人之錄音光碟後，發現與本件
    解聘依據之910426性騷擾案裁決書所引述之內容有極大的差
    異等語。
四、按：(一)證據之取捨與當事人所希冀者不同，致其事實之認定
    亦異於該當事人之主張者，不得謂為原判決有違背法令之情
    形。又證據之證明力如何或如何調查事實，事實審法院有衡
    情斟酌之權，苟已斟酌全辯論意旨及調查證據之結果，而未
    違背論理法則或經驗法則，自不得遽指為違法。(二)上訴人在
    原審主張原判決未命被上訴人提出全部錄音光碟之逐字稿、
    未勘驗全部錄音光碟，而有就重要證物漏未斟酌之違法等語
    。然此部分業經原審詳予調查審酌，並將其證據取捨及認定
    事實論斷之得心證理由詳載在判決書第17-20頁，始據以認
    定，原確定判決所適用之法規，並無與該案應適用之現行法
    規相違背，或與解釋判例有所牴觸之情形；又本件上訴人爭
    執之相關證據即裁決書、錄音光碟、錄音譯文等，均係於前
    確定判決訴訟程序已經提出之證物，並經原確定判決於理由
    中予以斟酌，亦無漏未斟酌足以影響判決之重要證物情事。
    自難謂原判決有行政訴訟法第273條第1項第1款、第14款所
    規定之再審事由。堪認其對本件事實調查及判決理由之載述
    已相當明確。(三)是經核，上訴人所陳之上訴理由，或係重述
    其在原審業經主張而為原判決摒棄不採之陳詞，或係執其個
    人主觀之法律見解，就原審所為論斷、證據取捨及事實認定
    職權之行使為指摘，泛言原判決不適用法規或適用法規不當
    ，而未具體表明原判決究竟有何不適用法規或適用不當，或
    有行政訴訟法第243條第2項所列各款情形，尚難認已對原判
    決有如何違背法令有具體指摘。依首開規定及說明，其上訴
    為不合法。
五、據上論結，本件上訴為不合法。依行政訴訟法第249條第1項
    前段、第104條、民事訴訟法第95條、第78條，裁定如主文
    。
中    華    民    國    99    年    8     月    26    日
                    最高行政法院第四庭
                        審判長法官  劉  鑫  楨
                              法官  鄭  小  康
                              法官  林  文  舟
                              法官  曹  瑞  卿
                              法官  陳  鴻  斌

以  上  正  本  證  明  與  原  本  無  異
中    華    民    國    99    年    8     月    26    日
                              書記官  王  史  民

司法院資訊處製作；財團法人民間司法改革基金會備份。
